【裁判字號】    92,聲判,2
【裁判日期】    920429
【裁判案由】    聲請交付審判
【裁判全文】
臺灣桃園地方法院刑事裁定                            九十二年度聲判字第二號
    聲  請  人  丙○○○運動健康公司
    代  表  人  Ｅｄｗｉｎ  Ｐ.
    聲  請  人  乙○○○屈克股份有限公司
    代  表  人  Ｅｄｗｉｎ  Ｐ.
    右二人共同
    代  理  人  張有捷律師
    被      告  丁○○
    被      告  甲○○
右聲請人因被告違反商標法案件，不服臺灣高等法院檢察署九十一年十一月十九日駁
回再議之處分（九十一年度上聲議字第二五八六號），聲請交付審判，本院裁定如左
：
     主  文
聲請駁回。
     理  由
一、本件聲請人以被告丁○○、甲○○二人涉犯違反商標法罪嫌，向臺灣桃園地方法
    院檢察署檢察官提出告訴，經該檢察署檢察官以九十一年度偵字第三０五０號為
    不起訴處分後，聲請人不服而聲請再議，經臺灣高等法院檢察署以九十一年度上
    聲議字第二五八六號處分書，以聲請再議為無理由而駁回，合先敘明。
二、聲請交付審判意旨略以：聲請人所有之「ＴＯＴＡＬ  ＧＹＭ」三商標業獲准審
    定，並刊載在商標公報，被告當無不知之理，且自公告日起滿三個月均無人異議
    ，聲請人已取得該商標之專用權，聲請人委請律師發函予大踴公司，乃為告知上
    開商標業經獲准註冊，請予尊重，以免觸法，被告等更無法諉稱不知聲請人商標
    專用權之存在，原不起訴處分書徒以該律師函未具體指稱被告等有何侵害聲請人
    之商標專用權之事項，認定被告接獲此函文根本不知所謂何來，自有違誤，係重
    大違背法令。上開「ＴＯＴＡＬ  ＧＹＭ」商標既獲准註冊，指定專用於「全身
    運動健身機」商品，則上開商標整體而言，具有商標識別性。「ＧＹＭ」不在專
    用之列，乃因其為普通名詞不得由一人專用，若他人產品上有「ＧＹＭ」字樣，
    難認有侵害聲請人之商標權，聲請人從未曾主張「ＧＹＭ」為聲請人所專用，原
    不起訴處分既認被告等於網站之網頁、型錄及光碟片中使用「ＴＯＴＡＬ  ＧＹ
    Ｍ」，卻又徒以此為理由為不起訴處分，顯係以偏概全，全盤否認主管機關賦予
    「ＴＯＴＡＬ  ＧＹＭ」商標專用權之效力，係屬重大違背法令。又商標一經公
    告期滿三個月而無人異議，或異議不成立確定，即取得專用權，就指定商品，有
    禁止他人使用之效力，不得僅因同時使用二商標，即謂不侵害商標專用權，原不
    起訴處分及駁回之處分以大踴公司型錄封面、網址、網站、光碟上同樣有大踴公
    司之商標圖樣，認縱極少數產品名稱上有「ＴＯＴＡＬ  ＧＹＭ」、「ＴＯＲＳ
    Ｏ  ＴＲＡＣＫ」，亦不致誤認係聲請人公司之產品，實有所違誤，自係違背法
    律。大踴公司之型錄內有四十八頁，百餘種以上運動器材，網站、產品介紹光碟
    上有三種標明「ＴＯＴＡＬ  ＧＹＭ」，一種標明「ＴＯＲＳＯ  ＴＲＡＣＫ」
    ，為原不起訴處分所認定，而原不起訴處分及駁回處分卻又徒以係佔大踴公產品
    極少數為由，否定聲請人之商標專用權，自有違誤。再查被告在型錄、網站、光
    碟中所登載之全名分為「ＳＰＲ—ＨＬ２１３ＴＯＴＡＬ  ＧＹＭ」、「ＳＰＲ
    —ＢＴ７０３５ＴＯＴＡＬ  ＧＹＭ」、「ＳＰＲ—ＢＴ７０３６ＴＯＴＡＬ
    ＧＹＭ」、「ＳＰＲ—ＥＤ２０００ＴＯＲＳＯ  ＴＲＡＣＫ」（或另刊載ＳＰ
    Ｒ—ＥＤ２０００ＡＢ  Ｓｌｉｄｅｒ「Ｔｏｒｓｏ  Ｔｒａｃｋ」，此為原不
    起訴處分所認定，而各該「ＴＯＴＡＬ  ＧＹＭ」及「ＴＯＲＳＯ  ＴＲＡＣＫ
    」前之英文字母及數字之組合即為被告所使用之產品型號，由此可見被告均係出
    於使用商標之意思而加以使用，否則僅需標明該型號即可，「ＴＯＴＡＬ  ＧＹ
    Ｍ」及「ＴＯＲＳＯ  ＴＲＡＣＫ」均經主管機關審查准予註冊，自具有商標識
    別性，被告等於型號後加以使用，自係以商標使用而非普通使用。原不起訴處分
    及駁回處分竟為相反之認定，顯然有誤，均係重大違背法令」云云。另補充：經
    濟部智慧財產局與經濟部訴願會業已認定「ＴＯＴＡＬ  ＧＹＭ」僅為標榜性或
    隱含譬譽之文字，並非指該等商品之名稱，亦不會使一般消費者直接聯想到全身
    運動健身機能商品，自非直接明顯表示該等商品本身有關之說明，且亦不足以認
    定外文「ＴＯＴＡＬ  ＧＹＭ」以為一般製造、經銷該項商品者所共同使用，或
    同業間就類似之商品已有反覆使用之事實而為通用名稱云云
三、按告訴人不服上級法院檢察署檢察長或檢察總長認再議為無理由而駁回之處分者
    ，得於接受處分書後十日內委任律師提出理由狀，向該管第一審法院聲請交付審
    判。法院認為交付審判之聲請不合法或無理由者，應駁回之。刑事訴訟法第二百
    五十八條之一、第二百五十八條之三第二項前段，分別定有明文。又向法院聲請
    交付審判，係新增對於「檢察官不起訴或緩起訴裁量權」制衡之一種外部監督機
    制，法院僅就檢察官所為不起訴或緩起訴之處分是否正確加以審查，以防止檢察
    機關濫權，法院並非檢察官之延伸，法院亦不負擔偵查之作為。依此立法精神，
    同法第二百五十八條之三第三項規定法院審查聲請交付審判案件時「得為必要之
    調查」，其調查證據之範圍，自應以偵查中曾顯現之證據為限；而同法第二百六
    十條對於不起訴處分已確定或緩起訴處分期滿未經撤銷因發現新事實新證據者得
    再行起訴之規定，其立法理由說明該條所謂不起訴處分已確定者，包括「聲請法
    院交付審判復經駁回者」之情形在內，是前述「得為必要之調查」，其調查證據
    範圍，更應以偵查中曾顯現之證據為限，不得就告訴人新提出之證據再為調查，
    亦不得蒐集偵查卷以外之證據，否則，將與刑事訴訟法第二百六十條之再行起訴
    規定，混淆不清，亦將使法院兼任檢察官而有回復「糾問制度」之虞；且法院裁
    定交付審判，即如同檢察官提起公訴使案件進入審判程序，是法院裁定交付審判
    之前提，必須偵查卷內所存證據已符合刑事訴訟法第二百五十一條第一項規定「
    足認被告有犯罪嫌疑」檢察官應提起公訴之情形，亦即該案件已經跨越起訴門檻
    ，否則，縱或法院對於檢察官所認定之基礎事實有不同判斷，但如該案件仍須另
    行蒐證偵查始能判斷應否交付審判者，因交付審判審查制度並無如同再議救濟制
    度得為發回原檢察官續行偵查之設計，法院仍應依同法第二百五十八條之三第二
    項前段規定，以聲請無理由裁定駁回。
四、本院查：
（一）原不起訴處分檢察官偵查結果，以：１、告訴人雖委請理律法律事務所於八十
      八年四月十二日發函予被告等經營之公司，惟該函文內容僅稱告訴人總體公司
      已取得「ＴＯＴＡＬ  ＧＹＭ」之商標，若有侵害總體公司權益定將追訴等語
      ，並未具體指稱被告等有何侵害告訴人商標權之事項，此有該函文影本在卷可
      稽，衡情，被告接獲此函文根本不知所謂何來，此函文尚難採為被告明知告訴
      人有商標權而故意使用告訴人商標之憑據。２、告訴人總體公司之「ＴＯＴＡ
      Ｌ  ＧＹＭ」商標，其商標圖樣「ＧＹＭ」不在專用之列，此亦有告訴人總體
      公司所取得之「ＴＯＴＡＬ  ＧＹＭ」商標註冊證影本可證，則若他人產品上
      有「ＧＹＭ」字樣，難認有侵害告訴人總體公司之商標權。３、告訴人等雖指
      稱被告在網站、型錄、光碟上使用商標「ＴＯＴＡＬ  ＧＹＭ」及「ＴＯＲＳ
      Ｏ  ＴＲＡＣＫ」，惟大踴公司原於八十六年六月十六日取得商標名稱「速寶
      樂及圖ＰＲＯＳＵＰＲＡ」之商標專用權，此有註冊號數七六一九四九號之中
      華民國商標註冊證影本在卷可憑（嗣該商標經智財局評定商標註冊無效，於八
      十九年一月十四日經行政法院以八十九年度判字第一０八號判決大踴公司敗訴
      ），而大踴公司之型錄封面上亦有前揭大踴公司登記之商標圖樣，型錄底頁亦
      有大踴公司之公司名稱、地址、聯絡電話、網址，大踴公司網站、光碟中同樣
      有大踴公司之商標圖樣，此有大踴公司型錄、網站網頁及光碟內容資料之列印
      報表在卷可稽，一般人參閱大踴公司之型錄、網站及光碟內容，縱見極少數產
      品名稱上「ＴＯＴＡＬ  ＧＹＭ」及「ＴＯＲＳＯ  ＴＲＡＣＫ」，亦不致誤
      認係告訴人總體公司、托索公司之產品。４、又前揭型錄內有四十八頁、百餘
      種以上運動器材產品，而告訴人所指大踴公司型錄內侵犯告訴人商標專用權部
      分僅該型錄內二種運動器材標明「ＴＯＴＡＬ  ＧＹＭ」，僅佔型錄內產品之
      極少部分；而大踴公司之網站、產品介紹光碟片中被指侵害告訴人商標專用權
      之產品，亦僅標明「ＴＯＴＡＬ  ＧＹＭ」之三種產品（亦含型錄內前揭標明
      「ＴＯＴＡＬＧＹＭ」之產品）、「ＴＯＲＳＯ  ＴＲＡＣＫ」之一種產品，
      也僅佔網站、光碟中所介紹運動器材之極少數。且告訴人右揭所指被告之運動
      器材使用「ＴＯＴＡＬ  ＧＹＭ」及「ＴＯＲＳＯ  ＴＲＡＣＫ」商標，在大
      踴公司型錄、網站、光碟中所登載之全名分別為「ＳＰＲ－ＨＬ２１３  ＴＯ
      ＴＡＬ  ＧＹＭ」、「ＳＰＲ－ＢＴ７０３５  ＴＯＴＡＬ  ＧＹＭ」、「Ｓ
      ＰＲ－ＢＴ７０３６ＴＯＴＡＬ  ＧＹＭ」、「ＳＰＲ－ＥＤ２０００  ＴＯ
      ＲＳＯ  ＴＲＡＣＫ」（或另登載ＳＰＲ－ＥＤ２０００  ＡＢ  Ｓｌｉｄｅ
      ｒ【Ｔｏｒｓｏ  Ｔｒａｃｋ】），而上開全名上便有運動器材之照片，而「
      ｔｏｔａｌ」含有全體、完全之意；「Ｔｏｒｓｏ」含有軀幹之意；「ｔｒａ
      ｃｋ」含有軌道之意，則依照片及型錄、網站網頁、光碟中其他產品之名稱說
      明，被告等所使用之「ＴＯＴＡＬ  ＧＹＭ」及「ＴＯＲＳＯ  ＴＲＡＣＫ」
      字樣應僅係被告標示對所生產運動器材之名稱，亦不足以引起消費者認識其為
      區別商品來源、品質或信譽之標誌。綜上所述，被告等使用「ＴＯＴＡＬ  Ｇ
      ＹＭ」及「ＴＯＲＳＯ  ＴＲＡＣＫ」字樣應係表示被告等表示其商品之名稱
      ，非作為商標使用，當不受他人商標專用權之拘束，且被告等有自己之商標，
      被告等使用「ＴＯＴＡＬ  ＧＹＭ」及「ＴＯＲＳＯ  ＴＲＡＣＫ」字樣當非
      為欺騙他人。因認被告二人罪嫌尚有不足，嗣聲請人不服該不起訴處分書聲請
      再議，嗣經臺灣高等法院檢察署檢察長審酌全卷後，認原檢察官前開不起訴處
      分書已詳述其不起訴處分之理由，其認事用法，並無違誤等語，而分別予不起
      訴處分及駁回再議。
（三）按「凡以善意且合理使用之方法，表示自己之姓名、名稱或其商品之名稱、形
      狀、品質、功用、產地或其他有關商品本身之說明，附記於商品上，非作為商
      標使用者，不受他人商標專用權之效力所拘束」，商標法第二十三條第一項定
      有明文。本件聲請人所有之「ＴＯＴＡＬ  ＧＹＭ」、「ＴＯＲＳＯ  ＴＲＡ
      ＣＫ」二商標分別向經濟部智慧財產局提出申請註冊，並分別准予登記註冊第
      八四四二二三號、第八七四四三八號、第八六二二九九號及第八六四五五六號
      ，此有卷附之中華民國商標註冊證影本四紙可證，惟被告所經營之大踴公司之
      型錄、網站、光碟顯示之部分商品固有使用「ＴＯＴＡＬ  ＧＹＭ」、「ＴＯ
      ＲＳＯ  ＴＲＡＣＫ」字樣，然被告係將上開商標文字當作其商品名稱、功能
      之描述，並非作為商標使用，且參以被告所經營之大踴公司之型錄封面上均有
      登載該公司登記之「速寶樂及圖ＰＲＯＳＵＰＲＡ」之商標圖樣，型錄底頁亦
      有大踴公司之公司名稱、地址、聯絡電話、網址，大踴公司網站、光碟中同樣
      有大踴公司之商標圖樣，（雖該商標經智財局評定商標註冊無效，於八十九年
      一月十四日經行政法院以八十九年度判字第一０八號判決大踴公司敗訴），亦
      不致引起消費者之誤認，足認被告二人係將上開商標文字作為其商品之名稱而
      非商標使用，且被告使用上開商標文字之次數僅佔全部型錄商品之極少數，應
      認係出於善意、合理之使用，尚難認被告二人因此有違反商標法之犯行。本件
      聲請人雖執首揭理由認被告二人涉有違反商標法罪嫌，而向本院聲請交付審判
      ，惟經本院依職權調閱前開偵查卷宗，依其內容所示，臺灣桃園地方法院檢察
      署所為不起訴處分書及臺灣高等法院檢察署聲請再議處分書，已就聲請人於偵
      查時提出之告訴理由予以斟酌，詳予調查偵查卷內所存證據，並詳加論述所憑
      證據及其認定之理由。原處分所載證據取捨及事實認定之理由，並無違背經驗
      法則或論理法則之情事，是原檢察官及臺灣高等法院檢察署檢察長以被告二人
      犯罪嫌疑不足，分別予以不起訴處分及駁回再議之聲請，認事用法，並無不當
      。聲請交付審判意旨猶執前詞，被告二人必涉有刑責，尚嫌速斷，本件被告二
      人罪嫌由卷內資料判斷，自仍未達於起訴之門檻甚明，是依前揭說明，本件聲
      請人此部分聲請交付審判，為無理由，自應予以駁回。
據上論斷，應依刑事訴訟法第二百五十八條之三第二項前段，裁定如主文。
中       華       民       國     九十二    年     四     月   二十九   日
                                  臺灣桃園地方法院刑事第二庭
                                      審判長法  官   徐培元
                                            法  官   錢建榮
                                            法  官   許乃文
右正本證明與原本無異。
不得抗告。
                                            書記官   王曉雁
中       華       民       國     九十二    年     五     月      七    日


司法院資訊處製作；財團法人民間司法改革基金會備份。
